【裁判字號】    99,審訴,3646
【裁判日期】    991130
【裁判案由】    毒品危害防制條例
【裁判全文】
臺灣高雄地方法院刑事判決            99年度審訴字第3646號
公  訴  人  臺灣高雄地方法院檢察署檢察官
被      告  馮善凱
上列被告因毒品危害防制條例案件，經檢察官提起公訴（99年度
毒偵字第3657號），嗣本院訊問被告後，因被告就其被訴事實為
有罪之陳述，經詢問被告及檢察官之意見後，合議庭裁定由受命
法官依簡式審判程序獨任審理，並判決如下：
    主  文
馮善凱施用第一級毒品，處有期徒刑拾月。
    事  實
一、馮善凱前於民國88年間因施用毒品案件，經本院以88年度毒
    聲字第4378號裁定送觀察勒戒後，因無繼續施用毒品傾向，
    而於88年7 月6 日執行完畢釋放，並經臺灣高雄地方法院檢
    察署檢察官以88年度偵字第9423號為不起訴處分確定。復於
    上開觀察勒戒執行完畢釋放後5 年內，於89年間再因施用毒
    品案件，經本院以89年度毒聲字第6805號裁定送觀察勒戒，
    並送臺灣臺東地方法院檢察署執行，因認有繼續施用毒品傾
    向，再由臺灣臺東地方法院以89年度毒聲字第588 號裁定令
    入戒治處所施以強制戒治，於90年7 月19日因停止戒治，並
    交付保護管束，至90年11月1 日期滿，並以90年度訴字第8
    號判處有期徒刑7 月確定並判處有期徒刑確定。又因違反肅
    清煙毒條例、麻醉藥品安非他命、槍砲彈藥刀械管制條例等
    案件，分別經本院以83年度訴字第3520號判處有期徒刑3 年
    3 月（褫奪公權3 年）、4 月，合併定應執行刑為有期徒刑
    3 年5 月（褫奪公權3 年），及83年度訴字第228 號判處有
    期徒刑3 年4 月、5 月、6 月，合併定應執行刑為有期徒刑
    4 年確定，接續執行至87年6 月5 日因縮刑期滿假釋出監，
    經交付保護管束、撤銷假釋後，執行殘刑3 年5 月2 日，並
    與上開有期徒刑7 月接續執行，至94年1 月18日縮刑期滿執
    行完畢（本件犯行尚無累犯規定之適用）。詎其不知悔改，
    明知海洛因業經毒品危害防制條例第2 條第2 項第1 款明定
    為第一級毒品，不得非法施用，仍基於施用第一級毒品海洛
    因之犯意，於99年4 月13日18時許，於其位在高雄市○○區
    ○○路6 之4 號住處，以海洛因摻入香菸吸食之方式，施用
    第一級毒品海洛因1 次。嗣於同年4 月14日17時40分許，在
    高雄市旗津渡輪站前，因蔡榮元販賣毒品予馮善凱時，為警
    查獲，並當場扣得其持有之第一級毒品海洛因1 包（持有毒
    品部分業經本院以99年度審簡字第3110號判處有期徒刑3 月
    確定）。經馮善凱同意採集尿液送驗，檢驗結果呈嗎啡陽性
    反應，始悉上情。
二、案經高雄市政府警察局刑事警察大隊移送臺灣高雄地方法院
    檢察署檢察官偵查起訴。
    理  由
一、本件被告馮善凱所犯為死刑、無期徒刑、最輕本刑為3年以
    上有期徒刑以外之罪，其於審判程序中就被訴事實為有罪之
    陳述，經本院告知簡式審判程序之旨，並聽取當事人意見後
    ，認宜進行簡式審判程序，爰依刑事訴訟法第273條之1第1
    項規定，裁定進行簡式審判程序，合先敘明。又簡式審判程
    序之證據調查，依刑事訴訟法第273條之2規定，不受同法第
    159條第1項審判外陳述排除之限制，再被告對於卷內之各項
    證據亦不爭執證據能力（本院卷第27頁背面、第28頁），故
    卷內所列之各項證據，自得作為證據，先予敘明。
二、前揭事實，業據被告於偵訊及本院審理中坦承不諱；其為警
    查獲時所採尿液經送檢驗結果（檢體編號：L12-044 ），確
    呈嗎啡之陽性反應，此有濫用藥物尿液檢體監管記錄表、高
    雄市政府警察局刑事警察大隊偵4 隊12分隊偵辦毒品案尿液
    採證代碼對照表、高雄市立凱旋醫院濫用藥物尿液檢驗報告
    各1 份（參偵卷第2 、4 、5 頁）在卷可稽。綜上所述，被
    告上開任意性之自白既有前揭證據可佐，核與事實相符，自
    得採為論罪科刑之依據。又被告有犯罪事實欄所載之犯罪前
    科及執行情形，有臺灣高等法院被告前案紀錄表1 份在卷可
    稽，是本案事證已臻明確，被告犯行洵堪認定。
三、按毒品危害防制條例於92年7月9日修正公布，自93年1月9日
    施行，其中第20條、第23條將施用毒品之刑事處遇程序程序
    ，區分為「初犯」及「5 年內再犯」、「5 年後再犯」。依
    其立法理由之說明：「初犯」，經觀察、勒戒或強制戒治後
    ，應為不起訴處分或不付審理之裁定；經觀察、勒戒或強制
    戒治執行完畢釋放後，「5 年內再犯」者，因其再犯率甚高
    ，原實施之觀察、勒戒及強制戒治既已無法收其實效，爰依
    法追訴或裁定交付審理。至於經觀察、勒戒或強制戒治執行
    完畢釋放後，「5 年後再犯」者，前所實施之觀察、勒戒或
    強制戒治已足以遮斷其施用毒品之毒癮，為期自新及協助其
    斷除毒癮，仍適用「初犯」規定，先經觀察、勒戒或強制戒
    治之程序。從而依修正後之規定，僅限於「初犯」及「5 年
    後再犯」2 種情形，始應先經觀察、勒戒或強制戒治程序。
    倘被告於5 年內已再犯，經依法追訴處罰，縱其第3 次（或
    第3次 以上）再度施用毒品之時間，在初犯經觀察、勒戒或
    強制戒治執行完畢釋放5 年以後，已不合於「5 年後再犯」
    之規定，且因已於「5 年內再犯」，顯見其再犯率甚高，原
    實施觀察、勒戒或強制戒治，已無法收其實效，即應依該條
    例第10 條 處罰（最高法院95年5 月9 日第7 次刑事庭會議
    決議參照）。本件被告前因施用毒品案件，經送觀察勒戒，
    於88年7 月6 日執行完畢，嗣因施用毒品案件，經本院以89
    年度毒聲字第6805號裁定送觀察勒戒，再由臺灣臺東地方法
    院以89年度毒聲字第588 號裁定令入戒治處所施以強制戒治
    ，於90年7 月19日因停止戒治，並交付保護管束，至90年11
    月1 日期滿，並以90年度訴字第8 號判處有期徒刑7 月確定
    ，經與他案接續執行，於94年1 月18日執行完畢出監，有臺
    灣高等法院被告前案紀錄表1 份在卷可按，故被告於前述強
    制戒治執行完畢釋放後，5 年內再犯上開施用毒品罪，並經
    判決確定，則其再度犯本件施用毒品犯行，雖距前述強制戒
    治執行完畢釋放後已逾5 年，揆諸前開說明，仍應依法論科
    。
四、核被告馮善凱所為，係犯毒品危害防制條例第10條第1 項之
    施用第一級毒品罪。被告因施用而持有海洛因之低度行為，
    應為施用之高度行為所吸收，不另論罪。審酌被告歷經觀察
    勒戒、強制戒治，然仍未戒除毒癮，顯見其意志不堅，惟念
    其施用毒品之行為，究屬戕害自己身心，尚未危害他人，且
    於本院審理中已坦承犯行，犯罪後態度良好等一切情狀，暨
    檢察官之具體求刑，爰量處主文所示之刑。又本件案發時警
    方所扣得之第一級毒品海洛因1 包，係被告另犯持有第一級
    毒品罪所扣之物，復經被告供承在卷（偵卷第20、21頁、第
    27頁），此部分犯行業經本院以99年度審簡字第3110號判處
    有期徒刑3 月確定，所扣毒品並已宣告沒收銷燬在案，與本
    案無關，爰不予宣告沒收銷燬，附此說明。又本件係針對被
    告施用第一級毒品海洛因為處罰，而上開99年度審簡字第
    3110號乙案係對於被告持有第一級毒品海洛因行為而為判決
    ，且被告當天係甫購買毒品未及施用旋遭警方查獲，復經被
    告陳明在卷（偵卷第21頁、第27頁），故二者之犯罪事實並
    不相同且無關連，故無重覆起訴及處罰之問題，併此敘明。
據上論斷，應依刑事訴訟法第273條之1第1項、第299條第1項前
段，毒品危害防制條例第10條第1 項，判決如主文。
本案經檢察官王清海到庭執行職務。
中    華    民    國    99    年    11    月    30    日
                  刑事第十庭   法  官  張  震
以上正本證明與原本無異。
如不服本判決應於收受判決後10日內向本院提出上訴書狀，並應
敘述具體理由。其未敘述上訴理由者，應於上訴期間屆滿後20日
內向本院補提理由書(均須按他造當事人之人數附繕本)「切勿逕
送上級法院」。
中    華    民    國    99    年    11    月    30    日
                               書記官  邱家銘
附錄本判決論罪科刑之法條：
毒品危害防制條例第10條第1項
施用第一級毒品者，處6月以上5年以下有期徒刑。

司法院資訊處製作；財團法人民間司法改革基金會備份。
